【裁判字號】    95,上訴,54
【裁判日期】    950606
【裁判案由】    違反毒品危害防制條例
【裁判全文】
臺灣高等法院高雄分院刑事判決          95年度上訴字第54號
上  訴  人
即  被  告  乙○○
指定辯護人  本院公設辯護人  丙○○
上  訴  人
即  被  告  戊○○
                      號
選任辯護人  柳聰賢律師
上列上訴人等因違反毒品危害防制條例案件，不服臺灣高雄地方
法院94年度重訴字第40號中華民國94年11月3 日第一審判決（起
訴案號：臺灣高雄地方法院檢察署93年度偵字第21991 號、第22
456 號、第23189 號、第23134 號、94年度偵字第868 號），提
起上訴，本院判決如下：
    主  文
原判決撤銷。
戊○○共同製造第二級毒品，處有期徒刑柒年肆月。第二級毒品
甲基安非他命參公斤及扣案如附表2 所示之物，均沒收銷燬。扣
案如附表1 所示之物，均沒收。附表4 編號1 至7 所示之物，均
沒收，如全部或一部不能沒收時，應追徵其價額或以其財產抵償
之。
乙○○幫助製造第二級毒品，處有期徒刑參年拾月。附表4 編號
8 所示之物，沒收，如全部或一部不能沒收時，應追徵其價額或
以其財產抵償之。
    事  實
一、戊○○（綽號老大）與高寶郎熟識。緣高寶郎與曾貫政（分
    別經臺灣高雄地方法院以94年度重訴字4 號判處有期徒刑15
    年及20年）基於製造第二級毒品甲基安非他命販售牟利之犯
    意聯絡，約定由曾貫政提供鹽酸麻黃素等製造第二級毒品甲
    基安非他命所需原料及器具，高寶郎尋找其他助手，並言明
    若高寶郎製造之第二級毒品甲基安非他命成品達90公斤，則
    由曾貫政支付新台幣（下同）450 萬元作為酬勞。謀議既定
    ，曾貫政於民國93年9 月2 日，將鹽酸麻黃素150 公斤、鈀
    金3 瓶、醋酸鈉1 箱、硫酸鋇1 箱及製造器具搖臺3 台、絡
    桶（又稱反應罐、壓力罐）3 罐等製造第二級毒品甲基安非
    他命所用之器具及原料交予高寶郎，並於同年9 月下旬交付
    23萬元予高寶郎，供高寶郎購買其餘製造第二級毒品甲基安
    非他命所需之原料及器具，期間並以其所有如附表4 編號2
    所示之行動電話與高寶郎聯絡。高寶郎則以其所有如附表4
    編號1 所示之行動電話，與戊○○、甲○○（綽號阿良）、
    方建仁（綽號大胖、阿仁）、洪志宏（綽號志宏）、蕭明謙
    （綽號虎頭）等人（後4 人分別經臺灣高雄地方法院以94
    年度重訴字4 號判處有期徒刑8 年、9 年、7 年4 月及9 年
    ）聯絡，約定及指示渠等分別從事第二級毒品甲基安非他命
    製造過程中有關架設工廠、搬運原料器具、把風、洗滌容器
    等製造毒品所需之事項，待事後成後再分別給予一定之報酬
    ，渠等基於製造第二級毒品甲基安非他命之犯意聯絡，於93
    年10月11日，經曾貫政覓得位於高雄縣杉林鄉○○段枋寮村
    後山某處，高寶郎乃將所購得原料及器具運至該處，欲在該
    處進行製造甲基安非他命第一階段，惟於93年10月13日下午
    ，因遇有農牧局之巡山人員行經該處，高寶郎恐被查覺，乃
    要求曾貫政另行尋覓其他地點。隨後由曾貫政駕駛不知何人
    所有車號不詳之自用小客車，搭載高寶郎及洪志宏一同前往
    屏東縣，經選定春日鄉瓠仔寮山區某處廢棄卡拉OK餐廳（下
    稱瓠仔寮山區○○○○○段製造地點後，即由高寶郎命方建
    仁及洪志宏二人租用小貨車，將原置於杉林鄉○○段之部分
    原料及工具搬運下山，並前往高雄市○○路購買氫氣罐3 罐
    及壓力錶2 支，再分別將上開原料及工具藏置於高寶郎位於
    屏東縣東港鎮○○路328 號住處車庫，及將鹽酸麻黃素藏置
    於高寶郎位於高雄市○○路85大樓住處之地下停車場。於93
    年10月14日，高寶郎並與戊○○共同前往杉林鄉○○段將以
    帆布遮蓋之化學藥品丙酮、玻璃濾瓶、陶瓷漏斗及裝有化學
    藥品之塑膠桶等物搬離該處。於93年10月17日，高寶郎欲進
    行第二級毒品甲基安非他命第一階段之製造工作，乃撥打戊
    ○○所有如附表4 編號3 所示之行動電話，約定於當日前往
    瓠仔寮山區進行第二級毒品甲基安非他命之製造，嗣並由方
    建仁及洪志宏駕駛不知何人所有之自用小客車，搭載戊○○
    前往瓠仔寮山區與高寶郎會合，但當日夜間因故未進行，戊
    ○○翌日（18日）清晨即由高寶郎載離該處。嗣於同年月18
    日下午，高寶郎又撥打甲○○所有如附表4 編號5 所示之行
    動電話，通知甲○○駕駛不知何人所有之休旅車，搭載相關
    工具，前往屏東縣新埤鄉與戊○○會合後，再由甲○○駕車
    前往瓠仔寮山區。到達後即由深諳裝設電器設備之甲○○架
    設電纜及電源，並在高寶郎之指示下，於當日及翌日晚上，
    由高寶郎、甲○○及戊○○3 人，共同進行如附表3 編號1
    所示第二級毒品甲基安非他命第一階段之製造行為，於此製
    造期間，並由方建仁及洪志宏在瓠仔寮山區下注意是否有往
    來人車，若有不認識之人車經過，即由方建仁撥打行動電話
    通知高寶郎等人，避免被查獲。待完成上開鹵化反應後，高
    寶郎即於同年月20日清晨，將上開氯假麻黃素（即俗稱粗胚
    ）及器具先載運藏放於屏東縣東港鎮○○路328 號之住處，
    並於同日晚間某時聯絡方建仁，要求方建仁至杉林鄉○○段
    將藏置於內之丙酮載運下山並購買氫氣3 瓶。方建仁接獲指
    示後，即於翌日（21日）與洪志宏租用汽車，前往高雄市○
    ○區○○路13號「良欣實業有限公司」購買3 支氫氣鋼瓶，
    經當場以其所有如附表4 編號6 所示之行動電話與高寶郎聯
    絡而購得後，即由其2 人一同運至高寶郎位於屏東縣之住處
    存放。高寶郎並於93年10月23日，透過姓名年籍均不詳綽號
    「進忠」之成年男子，向知情之乙○○（綽號「貓仔」）以
    20萬元左右代價，承租乙○○所有坐落屏東縣春日鄉古華村
    823 地號之工寮（下稱春日鄉工寮）充作第2 、3 階段製作
    工廠，乙○○明知其提供上開工寮將有助於高寶郎等人製造
    甲基安非他命，仍基於幫助製造第二級毒品甲基安非他命之
    犯意，提供上開地點供高寶郎等人製造第二級毒品甲基安非
    他命。經高寶郎撥打蕭明謙所有如附表4 編號4 所示之行動
    電話聯絡後，在高寶郎之指示下，由不知情之丁○○（經臺
    灣高雄地方法院以94年度重訴字4 號判處無罪）及陳嘉雄分
    別駕駛不知何人所有之小貨車各1 輛，由不知情之不詳年籍
    綽號「黑人」之成年男子及具有犯意聯絡之蕭明謙2 人，將
    上開製造甲基安非他命之工具運至春日鄉工寮藏放，再由高
    寶郎及蕭明謙2 人於當日晚上，在高寶郎指導下，共同以丙
    酮清洗氯假麻黃素。於93年10月26日，高寶郎則獨自在該處
    進行如附表3 編號2 、3 所示製造甲基安非他命之第二、三
    階段行為。而曾貫政於93年10月23日為警查獲後，即有自稱
    「阿勝」之姓名年籍不詳成年男子，前往春日鄉工寮，將曾
    貫政被查獲一事告知高寶郎，並表示此後均由其代替曾貫政
    收受該等製造完成之第二級毒品甲基安非他命結晶及提供資
    金，而高寶郎聽聞後即為應允。於93年10月27日晚上，蕭明
    謙復獨自騎乘機車前往春日鄉工寮，在旁遞送水瓢等物由高
    寶郎進行如附表3 所示編號2 之製造第二級毒品甲基安非他
    命第二階段行為，並於同年月28日早上製成重約3 公斤之第
    一批第二級毒品甲基安非他命結晶體。高寶郎於上開第二級
    毒品甲基安非他命結晶後，旋即撥打聯絡「阿勝」所有如附
    表4 編號7 所示之行動電話，由「阿勝」前往春日鄉工寮山
    腳下，再由高寶郎命正欲下山之蕭明謙將該3 公斤之第二級
    毒品甲基安非他命結晶交予不知情之丁○○轉交予「阿勝」
    。高寶郎則繼續從事如附表3 編號2 、3 之第二級毒品甲基
    安非他命製造行為，並於當日16時20分許，因有路人經過該
    處，乃撥打乙○○所有如附表4 編號8 所示之行動電話，要
    求乙○○委請不知情之丁○○前往察看，高寶郎則陸續製成
    如附表2 所示之第二級毒品甲基安非他命，而由同年月28日
    晚上，再次抵達春日鄉工寮之蕭明謙將其中第二級毒品甲基
    安非他命結晶體部分放入夾鏈袋中。嗣於93年10月29日13時
    許，經法務部調查局南部地區機動工作組、臺南縣政府警察
    局少年隊、永康分局、高雄市政府警察局小港分局、屏東縣
    政府警察局里港分局、枋寮分局、高雄縣政府警察局旗山分
    局、海巡署南部地區高雄市機動及屏東查緝隊等單位所組成
    之專案小組人員當場查獲高寶郎及蕭明謙2 人，並當場扣得
    如附表1 、2 所示之物，另循線於93年10月29日13時20分許
    ，在屏東縣坊寮鄉○○村○○路170 之1 號前逮捕丁○○，
    並扣得氫氣筒2 罐，另於同日13時20分許，在屏東縣坊寮鄉
    ○○村○○路73號逮捕乙○○。
二、案經臺灣高雄地方法院檢察署檢察官指揮法務部調查局南部
    地區機動工作組、臺南縣政府警察局少年隊、永康分局、高
    雄市政府警察局小港分局、屏東縣政府警察局里港分局、枋
    寮分局、高雄縣政府警察局旗山分局、海巡署南部地區高雄
    市機動及屏東查緝隊等單位所組成之專案小組移送偵查起訴
    。
      理  由
一、訊據上訴人即被告戊○○否認有共同製造第二級毒品甲基安
    非他命犯行，辯稱：我曾於93年10月15日至20日間，僅幫忙
    搬運塑膠桶、玻璃瓶、紙箱等物，我不知高寶郎係在製造第
    二級毒品甲基安非他命云云。訊據上訴人即被告乙○○雖坦
    承將春日鄉工寮出租予高寶郎，並幫高寶郎購買日常用品及
    食物等情，然矢口否認有幫助製造第二級毒品甲基安非他命
    之行為，辯稱：高寶郎是透過「進忠」來向我承租土地及芒
    果樹，我以為高寶郎是要承接我的果樹，我雖有幫高寶郎購
    買食物、塑膠桶及氫氣桶等物，但我不知情高寶郎在該處製
    造第二級毒品甲基安非他命云云。惟查：
  (一)證據能力之審認：
    證人高寶郎於警詢中之陳述，與審判中所述不符，而其在警
    詢中所為陳述並無不當取供情形，而具有可信之特別情況，
    復為證明被告乙○○及戊○○之犯行所必要，依刑事訴訟法
    第159 條之2 規定，高寶郎於警詢中有關被告2 人犯行之陳
    述，自得為證據。
  (二)曾貫政確曾於93年9 月起迄10月中旬止，陸續交付鹽酸麻黃
    素150 公斤、鈀金3 瓶、醋酸鈉及硫酸鋇各1 箱、搖台3 臺
    、絡桶3 桶及資金23萬元予高寶郎，並約定由高寶郎製造第
    二級毒品甲基安非他命，及統籌規劃及與其他人員聯絡，並
    在高寶郎指示下，分別由高寶郎、洪志宏、方建仁將原放置
    於杉林鄉○○段之製造第二級毒品甲基安非他命工具及原料
    搬運下山，並由洪志宏、方建仁前往高雄市購買氫氣瓶3 罐
    及壓力表2 支，再運至高寶郎位於屏東縣住處及高雄市住處
    後藏放。於93年10月14日由高寶郎與被告戊○○將部分器具
    及原料運至瓠仔寮山區，於93年10月18日，在高寶郎計畫下
    ，由甲○○在瓠仔寮山區裝設電器設備，並於當日及翌日晚
    上，由高寶郎、甲○○及被告戊○○共同從事如附表3 所示
    編號1 之第一階段製造工作，並由方建仁、洪志宏在瓠仔寮
    山區山腳下把風。而於第一階段行為製作完成後，高寶郎即
    於93年10月20日將氯假麻黃素運至其位於屏東縣東港鎮之住
    處，並囑由方建仁於同年月21日，前往高雄市小港區購買氫
    氣3 瓶，一併藏放於高寶郎家中。於93年10月23日，高寶郎
    經向被告乙○○承租春日鄉工寮後，即夥同蕭明謙及委託不
    知情之丁○○、陳嘉雄及「黑仔」，將上開藏置於高寶郎家
    中之製造工具及原料搬運至春日鄉工寮，並在當日由高寶郎
    及蕭明謙以丙酮清洗氯甲麻黃素。於93年10月27日晚上，經
    高寶郎及蕭明謙合力完成如附表3 編號2 、3 之甲基安非他
    命第二、三階段製造程序後，於翌日早晨製造出第二級毒品
    甲基安非他命結晶約3 公斤，再由蕭明謙將該結晶透過丁○
    ○交付予綽號「阿勝」之男子。高寶郎並於93年10月28日傍
    晚，以電話聯絡被告乙○○，要求其前往察看靠近工寮之陌
    生人，並陸續將其餘之鹽酸麻黃素進行氫化反應，而陸續完
    成如附表2 編號1 所示之結晶體，再由蕭明謙將之分裝入袋
    等情，有下列證據可證：
  1.高寶郎於警詢中供稱：蕭明謙於93年10月28日前往春日鄉工
    寮，並在其製造甲基安非他命時由蕭明謙幫忙提水、拿桶子
    、舀廢水、拿夾鏈袋包甲基安非他命結晶成品等雜項工作，
    製造毒品之原料鹽酸麻黃素150 公斤、部分工具及資金23
    萬元，係由綽號「志仔」之曾貫政所提供，其所製造完成之
    第二級毒品甲基安非他命3 公斤，曾經交付予綽號「勝仔」
    之人（見93年度偵字第21991 號卷第28至35頁）；又供稱：
    我於93年9 月2 日起即陸續收到曾貫政所交付之鹽酸麻黃素
    等原料及工具，並收受資金23萬元，並於10月11日覓得杉林
    鄉○○段後，欲在該處進行甲基安非他命第一階段之製造，
    但因發現有人員經過，乃經由曾貫政搭載我與洪志宏前往瓠
    仔寮山區尋得地點，並在同年10月18、19日夜間，由綽號「
    阿良」之甲○○、綽號「老大」之被告戊○○，共同將原料
    鹽酸麻黃素進行鹵化反應為氯假麻黃素，而於同月20日清晨
    ，再將之運回我位於東港鎮之住處。嗣於同年月22日，透過
    友人認識綽號「貓仔」之被告乙○○，向其承租春日鄉工寮
    ，並命陳嘉雄、丁○○、蕭明謙及綽號「黑人」之男子，將
    上開氯假麻黃素及原料工具等物運至春日鄉工寮，再由我與
    蕭明謙以丙酮清洗氯假麻黃素，而於同月26日中午由我進行
    甲基安非他命第二階段之製造，由蕭明謙在27日晚上幫忙進
    行遞送水瓢等物之工作，嗣於同月28日清晨完成第一批甲基
    安非他命結晶3 公斤，其後並將之交付予「勝仔」。而第一
    階段之製作，係由我與被告戊○○、甲○○三人合力完成等
    語（見93年度偵字第21991 號卷第79至88頁）。雖高寶郎於
    原審審理時證稱：我沒有和曾貫政明確約定製作甲基安非他
    命之報酬；且93年10月18日、19日晚上，洪志宏及方建仁並
    沒幫忙把風，甲○○及被告戊○○僅有幫運部分器具及原料
    ，但渠二人均未參與製作安非他命第一階段之行為云云。惟
    衡諸高寶郎己身涉犯製造甲基安非他命之本案，且與被告戊
    ○○有所熟識並具有共犯關係，其證詞本非無隱蔽案情以避
    免己身罪責及迴護共犯之圖。是經衡諸高寶郎於警詢時之證
    詞，與被告戊○○相關證詞較為一致，而該等證詞對於高寶
    郎己身較為不利，若非確有上情，其當無故意捏造上開情節
    陷害自己與友人，是應以其於警詢及偵訊時之證詞較為可信
    ，從而，高寶郎於原審審理時有利被告戊○○之證詞，不足
    採信。
  2.被告戊○○於警訊、偵訊、原審審理時均坦承確有參與搬運
    原料、器具及第一階段之製造等行為，然否認知悉高寶郎製
    造之物為第二級毒品甲基安非他命云云。然被告戊○○於警
    詢時供稱：「‧‧‧高寶郎先將白色碎粒狀物品到入藍色大
    塑膠桶內，之後倒入不知名之化學藥水，靜置一段時間後再
    由高寶郎倒入強酸（味道類似鹽酸）隨冒刺鼻濃煙，我3人
    隨即走避，待煙消散後高寶郎要我及甲○○協助以丙酮清洗
    類似麵糊狀物品（經查為氯假麻黃素），方式為將陶瓷漏斗
    與玻璃濾瓶組合好後，漏斗內鋪好濾紙，由我將前述麵糊狀
    物質舀至漏斗內，甲○○及高寶郎以丙酮清洗後再以抽氣機
    將水分抽乾，隨後將抽乾的物質（俗稱『粗胚』）倒入黑色
    大垃圾袋內，至隔日清晨共反應了2 個大塑膠桶，我們將器
    具收拾乾淨‧‧‧」等語（見93年11月12日警詢筆錄，附於
    93年度偵字第22991 號卷第36頁）。足認其就多次受高寶郎
    指示，將化學物料、製作工具等物搬運進入無人山區，甚且
    在高寶郎製造甲基安非他命時，有在旁協助等情加以承認。
    其於偵訊時又坦承高寶郎曾告知我搬運之物品為甲基安非他
    命之原料，其供稱：「93年10月18日、19日在枋寮山區幫高
    寶郎及另一男子製造安非他命。剛開始我不知道他在製造安
    非他命，我以為只是幫忙搬運東西，在19日我看到白色粉末
    狀東西，高就告訴我這是安非他命的原料」等語（見93年11
    月12日偵訊筆錄，附於93年度偵字第23189 號卷第8 頁）。
    衡諸現今社會毒品氾濫嚴重，政府雷厲風行掃蕩毒品犯罪，
    常有警方在深山野嶺破獲第二級毒品甲基安非他命工廠之新
    聞報導，常人自無不知之理，若被告戊○○不知道製造之物
    為何，為何其願意在偏僻之山區，且在夜晚之時段與高寶郎
    共同為上開製造第二級毒品甲基安非他命之行為？故此，被
    告戊○○當能知悉高寶郎應係以化學原料製作相關毒品之不
    法勾當，其辯稱不知高寶郎在製造第二級毒品云云，要屬卸
    責之詞，不足採信。
  3.此外，製造第二級毒品一事，為最輕本刑7 年以上，最重本
    刑無期徒刑之犯罪，若為警查獲，則必當官司纏身，甚且將
    因而身陷囹圄，苟非可圖得相當之利益，常人豈肯輕易無故
    為之。而曾貫政與高寶郎約定，若製造第二級毒品甲基安非
    他命完成後，即由曾貫政支付高寶郎450 萬元等情，業如上
    述，是高寶郎若找尋其他助手，當亦會支付相當之報酬始合
    乎常理。足認高寶郎與蕭明謙、方建仁、洪志宏、甲○○及
    被告戊○○約定共同從事毒品製造時，必已應允依其參與程
    度於事成後給予一定之報酬或利益，否則被告戊○○豈願聽
    從高寶郎之指示，長途多次搬運相關物品，並於夜半從事第
    二級毒品之製造等行為。故此，被告戊○○辯稱：純粹幫忙
    ，沒有獲得任何好處之可能云云，要屬卸責之詞，不足採信
    。
  4.被告戊○○雖又辯稱：我僅參與第一階段，而且僅幫忙搬運
    器材，至多僅成立製造第二級毒品之未遂犯及幫助犯云云。
    惟：
  (1)按刑法關於正犯與從犯之區別，係以其主觀之犯意及客觀之
    犯行為標準，凡以自己犯罪之意思而參與犯罪，無論其所參
    與者是否犯罪構成要件之行為，皆為正犯，其以幫助他人犯
    罪之意思而參與犯罪，其所參與者，苟係犯罪構成要件之行
    為，亦為正犯，必以幫助他人犯罪之意思而參與犯罪，其所
    參與者又為犯罪構成要件以外之行為，始為從犯。承前所述
    ，被告戊○○於第一階段即鹵化反應步驟時已參與將丙酮浸
    溶並製成氯假麻黃素，足見被告戊○○係以自己製造甲基安
    非他命之意思而參與上開構成要件之犯行，應屬本件製造甲
    基安非他命之共同正犯，而非幫助犯無訛，是被告戊○○所
    辯應無可採。
  2.按「共同正犯應就全部犯罪結果共負責任，故正犯中之1人
    ，其犯罪已達於既遂程度者，其他正犯亦應以既遂論科。」
    ，最高法院著有29年上字第3617號判例可資參照。本件被告
    戊○○與高寶郎等人共同參與第二級毒品甲基安非他命之製
    造，且高寶郎已製成第二級毒品甲基安非他命，自應成立既
    遂犯，雖被告戊○○未參與第二及第三階段之行為，但因高
    寶郎已完成毒品之製作，已屬既遂，揆諸前揭判例意旨，被
    告戊○○本次犯行仍屬既遂，併此敘明。
  (三)被告乙○○雖辯稱不知高寶郎係在上開春日鄉工寮從事製造
    甲基安非他命之不法行為云云。而高寶郎於原審審理時亦證
    稱：我當時係臆測被告乙○○應知悉我在春日鄉工寮製造毒
    品，然我從未告知被告乙○○我在該工寮做何事云云，其證
    稱：「（94年2 月17日在地院《94年度重訴字第4 號》你所
    涉嫌毒品案件審理中，你回答說乙○○知道我們在製作安非
    他命？與剛才所述不符有何意見？何者陳述才正確？）另案
    中所述是我自己心理主觀認為他可能知道，因為我根本沒有
    跟乙○○講過我在做什麼事情，事實上我根本不知道乙○○
    知不知道我在做什麼事情。」等語（見一審卷第135 至136
    頁）。惟查：高寶郎已知自身涉犯製造甲基安非他命，衡情
    ，高寶郎與被告乙○○並無仇恨糾紛，若被告乙○○確實不
    知道高寶郎承租春日鄉工寮係為製造第二級毒品甲基安非他
    命，為何高寶郎於原審另案審理時曾供稱被告乙○○知悉高
    寶郎在春日鄉工寮製造第二級毒品甲基安非他命等語？佐以
    ，被告乙○○辯稱其認為高寶郎係為種植果樹而向其承租上
    開春日鄉工寮及果園云云（見一審卷第36頁）。惟被告乙○
    ○係透過綽號「進忠」之人而與高寶郎約定出租春日鄉工寮
    事宜，亦即被告乙○○、高寶郎2 人在本案發生前並不熟識
    ，又高寶郎於原審審理時證稱：我當時有告知被告乙○○我
    在躲避警察等語，其證稱：「（你是否有告訴乙○○租地做
    何事？）我跟他說我犯案，我要到該處躲避。」等語（見一
    審卷第136 頁）。故此，被告乙○○對於高寶郎承租春日鄉
    工寮究為何事，應當會多加注意，被告乙○○不可能不去瞭
    解高寶郎於該工寮內做何事而放任之。再者，被告乙○○於
    警詢時自承高寶郎允諾以20萬元租金承租春日鄉工寮約20餘
    日等語，若高寶郎確承租上開地點欲作為種植果樹之用，其
    豈會僅承租20餘日？且租金高達20餘萬元？是被告乙○○上
    開辯解，顯與常情有違。另被告乙○○並不否認曾幫高寶郎
    購買氫氣鋼瓶、塑膠桶等物，甚至被告乙○○亦曾幫高寶郎
    載運白鐵製之反應爐下山修理，若被告乙○○確實不知高寶
    郎係在該處製造第二級毒品甲基安非他命，為何其對於高寶
    郎交代其購買之物品或維修之物等事，均應允之而無任何疑
    義或拒絕之舉？是其上開所辯，均屬卸責之詞，不足採信。
    至於證人丁○○在本院審理中雖證稱：當時因果園經常掉東
    西，如果有陌生人進出，被告都會叫我去看一下等語。依前
    開事證，不足為被告有利之認定。
  (四)此外，復有如附表1 、2 所示之物品扣案足憑，而附表1 所
    示之物品確係可供製造第二級毒品甲基安非他命之器具及原
    料；如附表2 所示之晶體及液體，經以氣象層析質譜儀分析
    法及化學呈色分析法檢驗後，確係均含第二級毒品甲基安非
    他命成分（檢驗結果詳如附表2 所示），有法務部調查局93
    年11月26日調科壹字00000000000 號檢驗通知書1 份可憑，
    足認高寶郎等人所製造之物品確係第二級毒品甲基安非他命
    無疑。
  (五)綜上所述，本案事證業臻明確，被告戊○○及乙○○之犯行
    洵堪認定，應依法論科。
二、論罪科刑部分
  (一)被告戊○○部分：
  1.核被告戊○○所為，係犯毒品危害防制條例第4 條第2 項之
    製造第二級毒品罪。被告戊○○與蕭明謙、高寶郎、曾貫政
    、方建仁、洪志宏、甲○○、及自93年10月23日起與「阿勝
    」間，就上開犯行，具有犯意聯絡及行為分擔，為共同正犯
    。
  2.被告戊○○雖辯稱：因高寶郎有向保安警察第三總隊第二大
    隊第二中隊檢舉曾貫政，並向臺灣高雄地方法院檢察署檢察
    官聲請以證人保護法之規定擔任污點證人，被告戊○○係在
    此情況下受高寶郎之託而參與本案，應依證人保護法之規定
    減輕其刑云云。惟按，證人保護法第14條第1 項規定：「第
    2 條所列刑事案件之被告或犯罪嫌疑人，於偵查中供述與該
    案案情有重要關係之待證事項或其他共犯之犯罪事證，因而
    使檢察官得以追訴該案之其他共犯者，以經檢察官事先同意
    者為限，就其因供述所涉之犯罪減輕或免除其刑」。揆其立
    法目的，係藉刑罰減免之誘因，以鼓勵刑事案件之被告或犯
    罪嫌疑人，使其勇於供出與案情有重要關係之待證事項或其
    他共犯犯罪之事證，以協助檢察官有效追訴其他共犯。故在
    解釋上，自應以被告或犯罪嫌疑人詳實供出與案情有重要關
    係之待證事項或其他共犯犯罪之事證，因而使檢察官得以有
    效追訴其他共犯者，始有適用該規定減輕或免除其刑之餘地
    。若其為圖減輕或免除刑責，故意對與案情有重要關係之待
    證事項為不實之供述，或虛構其他共犯犯罪之事證者，不僅
    無益於檢察官有效追訴共犯，且有使無辜之人遭受追訴之虞
    ，顯與上述規定之旨意不符，自不應適用上開規定減輕或免
    除其刑，最高法院93年度台上字第6393號判決可資參照。查
    ：
  (1)被告戊○○於93年12月14日偵訊時雖有以證人身份傳訊，然
    當時偵查檢察官確實未於偵訊筆錄中或以任何書面資料同意
    被告戊○○轉換成污點證人，是辯護人請求本院依證人保護
    法第14條第1 項規定對被告戊○○減輕或免除其刑，即有未
    合。
  (2)再者，高寶郎固曾於93年9 月9 日經檢察官同意依證人保護
    法規定轉換為污點證人，然高寶郎向檢察官供述有關曾貫政
    93年6 月間之犯行時，並未詳細供出曾貫政之聯絡方式及出
    入處所，有當時偵訊及警詢筆錄在卷可查，是其是否確有為
    詳實之供述供檢察官追訴其他共犯，尚非無疑。高寶郎於93
    年9 月10日後，亦未提供曾貫政詳實之出入處所予警方或檢
    察官追緝曾貫政，反持續與曾貫政聯絡有關上開93年10月份
    犯行之相關事宜，有刑事警察局中部打擊犯罪中心偵查員報
    告內附高寶郎與曾貫政之通聯對話附卷可稽，堪認高寶郎尚
    有隱匿重要事實未於偵查中供述。況本件高寶郎於93年9 月
    下旬即未再與保安警察第三總隊第二大隊第二中隊之員警及
    臺灣高雄地方法院檢察署檢察官聯繫，反而係持續進行其與
    曾貫政所合作製造第二級毒品甲基安非他命之計畫，並一度
    要求曾貫政變更製造地點避免為警查獲，其後渠等確有違法
    進行製造第二級毒品甲基安非他命。甚且，高寶郎明知曾貫
    政於93年10月23日為警查獲，惟其仍繼續製造毒品並將成品
    交付他人，直至同年月29日始為調查局南部機動工作組循線
    查獲。綜上所述，足見本件高寶郎並無詳實供述與案情有重
    要關係之事實供檢察官追查共犯外，且本案查獲過程亦與其
    於93年9 月9 日及其後之供述無關，自無從依證人保護法第
    14條之規定減輕其刑。準此，被告戊○○之辯護人辯稱本件
    因高寶郎適用證人保護法第14條，故被告戊○○亦應適用證
    人保護法第14條云云，自有誤會。
  3.原審以被告戊○○罪證明確，而為論罪科刑，固非無見，惟
    本件經查扣之物，係如附表1 、2 所示之物，原判決於主文
    及理由就附表1 、2 所示之物分別為沒收或沒收銷燬之諭知
    ，惟於事實欄則載為扣得附表2 、3 所示之物（見原審判決
    書第5 頁）。致其主文及理由與事實不符；被告戊○○上訴
    意旨認其係幫助犯及未遂犯，雖無理由，惟原決既有可議之
    處，應由本院予以撤改判。爰審酌被告戊○○為圖獲利，竟
    共同從事製造第二級毒品，而共犯所製造完成之甲基安非他
    命結晶體流入他人手中者達3 公斤，尚未流出者多達50公斤
    ，而液態之甲基安非他命亦更重達300 多公斤，其數量龐大
    ，其行為破壞社會秩序及安全之嚴重性及參與程度，被告戊
    ○○犯後否認犯行，態度不佳，惟其非本案之主導者等一切
    情狀，酌情量處如主文第2 項所示之刑，以資儆懲。
  4.高寶郎製造完成之第二級毒品甲基安非他命3 公斤，雖未扣
    案，但無證據證明業已滅失，應依毒品危害防制條例第18條
    第1 項前段規定沒收銷燬之。扣案如附表2 所示之晶體及液
    體，係共犯高寶郎所製作完成之物，且均含第二級毒品甲基
    安非他命成分，業如前述，其包裝袋及塑膠桶因與其上甲基
    安非他命無從析離，均應依毒品危害防制條例第18條第1 項
    前段規定，宣告沒收銷燬之。至其於因鑑定而耗損之毒品業
    已滅失，爰不以沒收。扣案如附表1 所示之物均係供共犯高
    寶郎、曾貫政所共有供製造第二級毒品甲基安非他命所用之
    物，業如前述，自應依毒品危害防制條例第19條第1項 前段
    規定宣告沒收。如附表4 編號1-7 所示之物，雖未扣案，然
    均係被告戊○○、共犯甲○○、高寶郎、曾貫政、蕭明謙、
    洪志宏、「阿勝」所有，且係犯本件製造第二級毒品犯行所
    用之物，業如前述，應依毒品危害防制條例第19條第1 項之
    規定，均宣告沒收，如全部或一部不能沒收者，應追徵其價
    額或以其財產抵償之。至扣案之甲基安非他命吸食器1 組與
    本件毒品製造犯行無關；扣案之亞硫醯二氯6 瓶，係原就在
    春日鄉工寮內之物品，與本件毒品製造犯行無關，業據高寶
    郎供述在卷，爰不予沒收。
  (二)被告乙○○部分：
  1.按刑法上之幫助犯，係對於犯罪與正犯有共同之認識，而以
    幫助之意思，對於正犯資以助力，而未參與實施犯罪之行為
    者而言（最高法院75年度台上字第1509號、88年度台上字第
    1270號判決意旨參照）。是以如未參與實施犯罪構成要件之
    行為，且係出於幫助之意思提供助力，即屬幫助犯，而非共
    同正犯。本件被告乙○○將上開工寮出租予高寶郎，作為製
    造甲基安非他命第二及第三階段之處，並幫助高寶郎購買日
    常用品及食物，其單純提供場地及購買日常物品等行為，並
    不等同實際操作製作甲基安非他命步驟之行為，且亦無證據
    證明被告乙○○有參與製造甲基安非他命之構成要件行為。
    公訴人復未提出證據證明若本件甲基安非他命製作成功，被
    告乙○○還能再分配到其他利潤，則尚難認定被告乙○○係
    以自己犯罪之意思，以提供場地（非製造甲基安非他命之犯
    罪構成要件行為）為手段，參與本件製造甲基安非他命之犯
    行。從而被告乙○○僅有單純出租工寮予以幫助高寶郎等人
    製造甲基安非他命之行為，其提供場地等之行為，係對於高
    寶郎等人遂行製造甲基安非他命，資以助力，揆諸上開判決
    意旨，應屬該罪之幫助犯，公訴人認被告乙○○係共同正犯
    ，尚有誤會，惟其起訴之社會基本事實既屬相同，本院自得
    變更起訴法條予以審理。被告乙○○幫助他人犯前開製造第
    二級毒品既遂罪，應依刑法第30條第2 項規定，按正犯之刑
    減輕其刑。
  2.原審以被告乙○○證明確，予以論罪科，固非無見，惟檢察
    官係認被告乙○○與高寶郎等人係共同正犯而提起公訴，原
    判決認係幫助犯，未變更起訴法條，尚有未洽。被告上訴意
    旨否認犯罪，雖無理由，惟原決既有可議之處，應由本院予
    以撤改判。爰審酌被告乙○○固僅有幫助製造甲基安非他命
    之犯行，然其所提供之場地偏僻，使高寶郎等人不輕易遭人
    發現渠等製造甲基安非他命之犯行，而該製毒集團所製造完
    成之甲基安非他命結晶體流入他人手中者達3 公斤，尚未流
    出者多達50公斤，而液態之甲基安非他命亦更重達300 多公
    斤，復衡其之行為破壞社會秩序及安全之嚴重性，另參酌被
    告乙○○犯後否認犯行，未有悔意等一切情狀，酌情量處如
    主文所示之刑，以資儆懲。
  3.另被告乙○○僅為本件製造甲基安非他命犯行之幫助犯，並
    非共同正犯，不適用責任共同之原則，故關於被告乙○○部
    分，對正犯所有供犯罪所用之物，毋庸併為沒收之宣告。至
    附表4 編號8 所示之物雖未扣案，然係被告乙○○所有之物
    ，且係犯本件幫助製造第二級毒品犯行所用之物，業如前述
    ，應依毒品危害防制條例第19條第1 項之規定，宣告沒收，
    如全部或一部不能沒收者，應追徵其價額或以其財產抵償之
    。
據上論結，應依刑事訴訟法第369 條第1 項前段、第364 條、第
299 條第1 項前段、第300 條，毒品危害防制條例第4 條第2 項
、第18條第1 項前段、第19條第1 項，刑法第11條、第28條、第
30條第1 項、第2 項，判決如主文。
本案經檢察官陳建年到庭執行職務。
中    華    民    國    95    年    6     月    6     日
                  刑事第三庭    審判長法  官  周賢銳
                                      法  官  謝宏宗
                                      法  官  黃仁松
以上正本證明與原本無異。
如不服本判決應於收受本判決後10日內向本院提出上訴書狀，其
未敘述上訴理由者，並得於提起上訴後10日內向本院補提理由書
狀（均須按他造當事人之人數附繕本）「切勿逕送上級法院」。
中    華    民    國    95    年    6     月    13    日
                                      書記官  馬蕙梅
附錄本件判決論罪科刑法條：
附錄本判決論罪之法條：
毒品危害防制條例第4條第2項：
製造、運輸、販賣第二級毒品者，處無期徒刑或7 年以上有期徒
刑，得併科新臺幣700 萬元以下罰金。
附表1：
┌──┬───────────┬──────────┐
│編號│物    品    名    稱  │  數            量  │
├──┼───────────┼──────────┤
│1   │冰箱                  │一台                │
├──┼───────────┼──────────┤
│2   │壓力罐                │三罐                │
├──┼───────────┼──────────┤
│3   │瓦斯筒                │二筒                │
├──┼───────────┼──────────┤
│4   │氫氣罐                │三罐                │
├──┼───────────┼──────────┤
│5   │氯假麻黃素            │二箱                │
│    │                      │合計淨重45,800公克  │
├──┼───────────┼──────────┤
│6   │攪拌棒                │二支                │
├──┼───────────┼──────────┤
│7   │搖台                  │三台                │
├──┼───────────┼──────────┤
│8   │鋼鍋                  │三個                │
├──┼───────────┼──────────┤
│9   │陶瓷漏斗              │五個                │
├──┼───────────┼──────────┤
│１０  │玻璃濾瓶              │四支                │
├──┼───────────┼──────────┤
│  │溫度計                │二支                │
├──┼───────────┼──────────┤
│  │真空馬達              │二台                │
├──┼───────────┼──────────┤
│  │鈀金                  │三瓶                │
├──┼───────────┼──────────┤
│  │氫氣化鈉              │一箱                │
├──┼───────────┼──────────┤
│  │醋酸鈉                │一箱                │
├──┼───────────┼──────────┤
│  │硫酸鋇                │一箱                │
├──┼───────────┼──────────┤
│  │酸鹼試紙              │二盒                │
├──┼───────────┼──────────┤
│  │風扇                  │二台                │
├──┼───────────┼──────────┤
│  │活性碳                │四瓶                │
├──┼───────────┼──────────┤
│  │鹽酸                  │一箱                │
├──┼───────────┼──────────┤
│  │濾紙                  │三包                │
├──┼───────────┼──────────┤
│  │快速爐                │六台                │
├──┼───────────┼──────────┤
│  │食鹽                  │二袋                │
├──┼───────────┼──────────┤
│  │磅秤                  │一個                │
├──┼───────────┼──────────┤
│  │脫水機                │一台                │
├──┼───────────┼──────────┤
│  │量筒                  │二個                │
├──┼───────────┼──────────┤
│  │勺子                  │三個                │
├──┼───────────┼──────────┤
│  │濾袋                  │二只                │
├──┼───────────┼──────────┤
│  │塑膠桶                │五個                │
├──┼───────────┼──────────┤
│  │氫氣瓶                │二瓶                │
└──┴───────────┴──────────┘
附表2：
┌──┬─────────────┬────────────┐
│編號│物    品    名    稱      │  檢    驗    結    果  │
├──┼─────────────┼────────────┤
│    │甲基安非他命56包（結晶體）│合計淨重54,530.0公克    │
│    │                          │空包裝重1,120.0公克     │
│1   │                          │純度87.62 ％            │
│    │                          │純質淨重47,779.19公克   │
├──┼─────────────┼────────────┤
│    │液態第二級毒品甲基安非他命│淨重54,000.0公克        │
│2   │1 桶                      │空包裝重3,000 公克      │
│    │                          │純度4.31％              │
│    │                          │純質淨重2,327.40公克    │
├──┼─────────────┼────────────┤
│    │液態第二級毒品甲基安非他命│淨重52,000公克          │
│3   │1 桶                      │空包裝重3,000公克       │
│    │                          │純度4.17％              │
│    │                          │純質淨重2,168.40公克    │
├──┼─────────────┼────────────┤
│    │液態第二級毒品甲基安非他命│淨重70,000公克          │
│4   │1 桶                      │空包裝重3,000公克       │
│    │                          │純度4.46％              │
│    │                          │純質淨重31.22公克       │
├──┼─────────────┼────────────┤
│    │液態第二級毒品甲基安非他命│淨重37,000公克          │
│5   │1 桶                      │空包裝重3,000公克       │
│    │                          │純度3.67％              │
│    │                          │純質淨重1,357.90公克    │
├──┼─────────────┼────────────┤
│    │液態第二級毒品甲基安非他命│淨重40,000公克          │
│6   │1 桶                      │空包裝重3,000公克       │
│    │                          │純度3.70%               │
│    │                          │純質淨重1,480公克       │
├──┼─────────────┼────────────┤
│    │液態第二級毒品甲基安非他命│淨重22,500公克          │
│7   │1 桶                      │空包裝重1,500 公克      │
│    │                          │純度13.18 ％            │
│    │                          │純質淨重2,965.50公克    │
├──┼─────────────┼────────────┤
│    │液態第二級毒品甲基安非他命│淨重22,000公克          │
│8   │1 桶                      │空包裝重1,000 公克      │
│    │                          │純度4.17％              │
│    │                          │純質淨重880公克         │
├──┼─────────────┼────────────┤
│    │液態第二級毒品甲基安非他命│淨重15,000公克          │
│9   │1 桶                      │空包裝重1.000 公克      │
│    │                          │純度3.75％              │
│    │                          │純質淨重562.5公克       │
└──┴─────────────┴────────────┘
附表3：
┌────┬────────────────────────────────┐
│階段    │     製造甲基安非他命各階段過程                                 │
├────┼────────────────────────────────┤
│第一階段│將麻黃素放在桶中，以1 比1 比例加「麗坊」之化學藥劑浸泡2 小時，再│
│        │以0.8 比1 之比例，加入強酸浸泡2 小時，再以1 比1.5 比例加入乙醚浸│
│        │浸泡2 小時，還原後，以濾紙過濾，並加入丙酮洗淨中和，待原料呈雪白│
│        │之黏糊狀，再加以曬乾成雪白米粉狀，第一階段製成即屬完成。        │
├────┼────────────────────────────────┤
│第二階段│將上開曬乾之雪白米粉狀之粉末，以每5 公斤加入15,600CC的水，予以加│
│        │熱，使之成為液態，再將該液態倒入壓力鋼瓶，並加入氯化鈀、硫酸鋇、│
│        │氰酸鈉、鹽酸後，再加入氫氣，放在搖台上予以混和，約2小 時後，再加│
│        │入蘇打調PH值，將PH值調至6.5 至7.0 之間，再以玻璃燒杯、漏斗、濾紙│
│        │及抽氣機過濾雜質，以快速爐加溫至68度，然後再加入活性炭過濾，並以│
│        │快速爐加溫至68度到70度左右，持續3 小時後，分裝於小型塑膠桶內待其│
│        │冷卻，再放入冰箱，待其成為結晶體，再把結晶體放置於空麵粉袋內，以│
│        │脫水機予以脫水，第二階段製成即屬完成。                          │
├────┼────────────────────────────────┤
│第三階段│將經脫水機脫水後之結晶體，以每公斤加450CC 的水，加入活性炭混合，│
│        │以玻璃燒杯、漏斗、濾紙及抽氣機過濾雜質，再以瓦斯爐加溫到68至75度│
│        │，持續約3 至4 小時，待其產生結晶狀後，分裝於小型塑膠桶內待其冷卻│
│        │，再放入冰箱，待其結晶後，即是第二級毒品甲基安非他命。          │
└────┴────────────────────────────────┘
附表4：
┌──┬────────────┬─────────┐
│編號│    手  機    門  號    │ 備註（所有人）   │
├──┼────────────┼─────────┤
│    │0000000000    │                  │
│    ├────────────┤                  │
│    │0000000000    │                  │
│    ├────────────┤                  │
│1   │0000000000    │    高  寶  郎    │
│    ├────────────┤                  │
│    │0000000000    │                  │
│    ├────────────┤                  │
│    │0000000000    │                  │
│    ├────────────┤                  │
│    │0000000000    │                  │
├──┼────────────┼─────────┤
│2   │0000000000    │    曾  貫  政    │
│    ├────────────┤                  │
│    │0000000000    │                  │
├──┼────────────┼─────────┤
│3   │0000000000    │    戊  ○  ○    │
├──┼────────────┼─────────┤
│4   │0000000000    │    蕭  明  謙    │
├──┼────────────┼─────────┤
│5   │0000000000    │    甲  ○  ○    │
├──┼────────────┼─────────┤
│6   │0000000000    │    方  建  仁    │
├──┼────────────┼─────────┤
│7   │0000000000    │    「阿  勝」    │
├──┼────────────┼─────────┤
│8   │0000000000    │    乙  ○  ○    │
└──┴────────────┴─────────┘


司法院資訊處製作；財團法人民間司法改革基金會備份。
